【裁判字號】    96,訴,1448
【裁判日期】    970306
【裁判案由】    給付契約款
【裁判全文】
臺灣臺南地方法院民事判決              96年度訴字第1448號
原      告  運通國際旅行社有限公司
法定代理人  戊○○
訴訟代理人  乙○○
被      告  甲○○○○○
法定代理人  丙○○
訴訟代理人  曾怡靜律師
上列當事人間請求給付契約款事件，經本院於民國97年2月19日
言詞辯論終結，判決如下：
    主  文
原告之訴及假執行之聲請均駁回。
訴訟費用由原告負擔。
    事實及理由
壹、原告主張：
一、其於民國（下同）96年7月19日向被告領取標單，於同年月
    27日標得被告96年10月18日至10月25日之出團旅遊案（即日
    本東北7日遊），嗣於同年8月20日止，完成上開旅遊規劃，
    惟規劃之住宿飯店與被告標單所定之飯店有四家不同，遂與
    被告協調，同年9月17日原告攜帶住宿飯店報價分析、房間
    彩色圖片、訂不到房之證明文件，協商中相談甚歡，惟被告
    要求仍必須修正第六日之住宿至東京都地區，而其他不同住
    宿飯店的相關資料，並須提供更詳細的佐證資訊。然被告旋
    即翻案，分別以96年9月19日南市商德總字第157號函及臺南
    郵局十五支存證信函第262號通知原告稱：「原告若未能依
    約確實履行者；被告得拒絕出團，並沒入保證金等語。」，
    原告則回覆，業已積極採取任何可能的管道謀求改善，並透
    過臺南市旅行商業同業公會協助處理。惟同年9月28日原告
    接獲被告拒絕出團，沒入保證金之存證信函。觀之兩造契約
    ，如原告違約，被告可依約扣款或減價等方式處理，然被告
    卻藉機故意不為之，又被告九月至十月間共有四次出團行程
    ，系爭旅遊係屬第四行程，而前三次行程被告皆同意其他旅
    行社變更出團日期，何以無法同意原告提前出團？其解約顯
    屬權利濫用。又原告因出於不得已而變更飯店，且變更之飯
    店與原約定提供飯店等級相同甚至更好，於法尚難謂為違約
    。
二、被告片面解約，致原告權益受損，損害情形如下：履約保證
    金20萬元；繳交日本LOCAL簽約定金24萬元；行政綜合開支
    25000元；本案履行的預期利潤202250元。合計共667250元
    。爰依債務不履行，損害賠償之法律關係及民法第199條規
    定提起本件訴訟，並聲明：（一）被告應給付原告667250元
    ，及自本起訴狀繕本送達之翌日起至清償日止，按年息5%計
    算之利息。（二）願供擔保，請准宣告假執行。
貳、被告則以：
一、被告係以臺南市各商業同業公會為會員所組成，其會員代表
    由各商業同業公會之理事長擔任。本次96年會員代表之國外
    自強活動，係以各會員代表為對象所舉辦，因各會員代表莫
    不位居要職，業務繁忙，故被告對於旅遊之品質及時程之規
    劃，莫不戰戰兢兢，不敢疏忽，因此於投標須知中對於投標
    旅行社之資格、行程規劃、細節之安排等均詳細規範，避免
    不具資格之廠商削價投標，以維護本次旅遊之品質。
二、本件原告就日本東北七日遊得標，且簽訂國外旅遊契約後，
    原告始告知無法依投標須知附件行程所載之各「飯店」安排
    住宿，必須更改住宿之飯店，且無法令全部團員每晚均住宿
    同一飯店，必須區分二個以上不同之飯店住宿，另出團時間
    亦無法依兩造約定之期間即96年10月18日至96年10月25日出
    團等語。被告得知上情後深感震驚，因本次旅遊出團在即，
    各會員代表已陸續報名，本次行程如變更住宿飯店，且無法
    令全部團員住宿同一飯店，因飯店等級、設備、地點、風景
    未盡相同，或團員夜間約定另有活動，若住宿不同飯店，可
    能導致各種不便；況住宿不同之飯店，接送團員之路線改變
    ，可能影響到旅遊之路線、內容等等，勢必改變原有之行程
    規劃內容；另各會員代表甚為繁忙，如變更出團時間，其影
    響層面甚鉅。被告經內部多次討論，實無法同意原告片面表
    示變更行程之飯店、路線、出團時間等旅遊契約中之重要約
    定。乃於96年9月19日以臺南郵局15支局存證信函262號函知
    原告應確實依約履行，否則將終止契約等語。
三、原告既無法依上述約定履行出團，已構成違約之事由，依契
    約書第2條之規定，被告自得拒絕出團並沒入保證金。又依
    民法第514條之5第1項及第3項規定，原告變更旅遊內容時，
    被告亦得終止契約，因此，原告起訴請求被告返還保證金並
    賠償期待利益等，顯屬無據等語，資為抗辯，並聲明：如主
    文所示。
參、得心證之理由：
一、查原告於96年7月19日向被告領取標單，於同年月27日就系
    爭旅遊案得標，並繳交履約保證金新臺幣20萬元，嗣於同年
    7 月31日兩造簽訂系爭國外旅遊契約書，惟因被告無法訂得
    原契約所約定之飯店，遂將出團日期提前於96年10月15日，
    且更改四夜之住宿飯店，其中並將第六夜在東京住宿飯店地
    點改為成田，且分兩飯店住宿，兩造雖於同年9月7日、17日
    協商，然被告拒絕變更契約，並發函請求原告依約履行等情
    ，有投標須知單、國外旅遊契約書、被告96年9月19日南市
    商德總字第157號函附卷可稽，並經證人即臺南市旅行商業
    同業公會理事長王致遠證述明確（見本院卷第45頁），且為
    兩造所不爭，自屬真實。
二、原告主張被告無權終止契約，其拒不出團自屬違約，應賠償
    原告所受損害及所失利益；被告則否認之，並以前詞置辯，
    是兩造之爭點為：(1)被告得否終止契約？(2)又得否沒收原告
    所繳之保證金？
（一）按旅行營業人非有不得已之事由，不得變更旅遊內容，民
      法第514條之5第1項定有明文。所謂不得已之事由係指因
      不可抗力或不可歸責於己之事由發生，致無法依原旅遊內
      容履行者而言。準此，倘有可歸責於己之事由發生，致原
      旅遊內容無法履行時，旅行營業人自不得變更原旅遊內容
      。查原告為運通國際旅行社有限公司，所營事業為旅行業
      ，有公司登記資料查詢表在卷可佐，其屬旅行營業人無訛
      ，其於96年7月19日領得標單，至同年月31日簽定系爭國
      外旅遊契約時，長達12天之期間，其應注意可否訂得契約
      所載之飯店，且依其公司規模亦有能力注意，然卻於訂約
      後始稱無法訂得契約所載之飯店，其有過失，灼然甚明。
      原告既有歸責之事由，揆諸前揭法條說明，其自無變更原
      旅遊契約內容之權亦明。是原告主張其有變更權云云，委
      無足採。
（二）按契約當事人之一方遲延給付者，他方得定相當期限催告
      其履行，如於期限內不履行時，得解除其契約，民法第25
      4條定有明文。於繼續性契約自得類推適用上開規定終止
      之，民法第263條法條意旨參照。查原告既標得系爭旅遊
      案，本應於出團前依原契約內容所載之旅遊行程、住宿飯
      店之細節，預先向被告報告並為行程之確認，惟其經被告
      以96年9月19日南市商德總字第157號函催告應於同年月21
      日確認行程，然仍無法依契約之本旨提出，依前開法條意
      旨，被告自得終止系爭旅遊契約。況縱使原告確有不得已
      之事由，而變更旅遊內容，依民法第514條之5第3項，於
      被告不同意時，亦得終止契約。是原告主張被告終止契約
      係屬權利濫用，有違誠信原則云云，尚不足採。
（三）原告雖又主張其有更換原契約所定飯店之權限，且擅自變
      更時亦僅須受每人每天3000元罰款云云，惟依兩造所簽訂
      之國外旅遊契約書第5條第1項5款固有記載：「各行程均
      住宿於四星級以上或當地最好等級之大飯店，每夜每團住
      宿「同一飯店」。」，且同條第2項則為：「簽約確定後
      各住宿飯店不得變更，如承辦旅行社擅自變更時，應罰旅
      行社每人每天新臺幣3000元。」，而第2條則為：「本旅
      遊行程共7天6宿。須於96年10月18日至10月25日之間出團
      。」，細稽其意旨，乃原告得標後，簽定本約時，尚得以
      同等級或更好等級之飯店代換，惟出團之時間不能變動。
      然本件原告係簽約之後始告知被告變更，且不僅出團期間
      提前，住宿飯店亦未達每團同住一飯店之條件，是其變動
      顯不符上開條款，其違約事實至屬明確。原告雖又抗辯：
      被告九月至十月間共有四次出團行程，系爭旅遊係屬第四
      行程，而前三次行程被告皆同意其他旅行社變更出團日期
      ，何以無法同意原告提前出團？惟查：前三次行程，被告
      固有同意變更出團日期，惟其條件是該旅行社對於住宿飯
      店，皆不可變動等情，業據證人丁○○即臺南市商業會理
      事證述明確（參本院卷第74頁），本件原告既變動出團日
      期，復將四夜住宿飯店皆為變動，與前述案件情況顯不相
      同，尚難比附援引。
（四）按承辦旅行社未能依約確實履行者，本會得拒絕出團并沒
      入保證金，承辯旅行社不得異議，兩造之旅遊契約第2條
      定有明文。原告既無依約履行，已說明如上，則被告依上
      揭條款拒絕出團，並沒入保證金，即屬有據。
三、綜上所述，被告終止契約及沒入保證金均屬有據。從而，原
    告依債務不履行，損害賠償之法律關係及民法第199條規定
    請求被告應給付原告667250元，及自本起訴狀繕本送達之翌
    日起至清償日止，按年息5%計算之利息，為無理由，應予駁
    回。原告既受敗訴判決，則其陳明願供擔保，聲請宣告假執
    行，已失所依附，應併予駁回。
肆、結論：原告之訴為無理由，依民事訴訟法第78條，判決如主
    文。
中    華    民    國    97    年    3     月    6     日
                  民事第三庭法  官  廖建彥
以上正本係照原本作成
如對本判決上訴，須於判決送達後20日內向本院提出上訴狀
中    華    民    國    97    年    3     月    6     日
                            書記官  林木村


司法院資訊處製作；財團法人民間司法改革基金會備份。
